臺灣高雄地方法院刑事判決　　　　　　　　　　　　　九十三年度訴字第八八五號
　　公　訴　人　臺灣高雄地方法院檢察署檢察官
　　被　　　告　甲○○
　　指定辯護人　本院公設辯護人　丁○○
右列被告因強盜案件，經檢察官提起公訴（九十三年度偵字第六三四０號），本院判
決如左：
    主  文
甲○○意圖為自己不法之所有，攜帶兇器，以強暴至使不能抗拒，而取他人之物未遂
，累犯，處有期徒刑肆年陸月。扣案之開山刀壹把、小刀壹把、全罩式安全帽壹頂、
手套壹雙、鑰匙壹支，均沒收之。
被訴殺人未遂部分無罪。
    事  實
一、甲○○於民國九十一年間因偽造文書案件，經臺灣臺中地方法院以九十一年度訴
    緝字第五六三號判處有期徒刑五月，如易科罰金以三百元折算一日，撤回上訴確
    定，於九十二年十一月十五日執行完畢。詎仍不知悔改，思以竊取機車作為強盜
    之代步工具使用，意圖為自己不法所有，先於九十三年三月二十五日上午六時許
    ，在高雄市三民區○○○街一０五號前，持自己所有之鑰匙一支，以鑰匙插入機
    車龍頭開鎖之方式，竊取蔡皆勝所有車牌號碼ＸＭＷ－六０一號之重型機車一輛
    ，得手後，為掩飾身分，隨即戴上全罩式安全帽、口罩及手套，騎乘上開竊得之
    機車，攜帶客觀上對人之生命、身體具有危險性可供凶器使用之開山刀及小刀各
    一把，尋找可供強盜之目標，於同日上午六時三十分許，行經高雄市○○區○○
    街十號丙○○所經營之早餐店前，見丙○○獨自一人在店內準備早餐，即先騎乘
    機車在附近徘徊，於同日六時四十分許，拿出其預藏之開山刀及小刀各一把進入
    早餐店內，取出開山刀欲趁丙○○不能抗拒之機會，伸手強盜丙○○圍裙內之現
    金，丙○○見狀，即將手中製作之三明治、土司等物品丟向甲○○，並大喊「搶
    劫」、「救命」等語，並與甲○○發生扭打，於扭打過程中，造成丙○○頭部外
    傷併頭皮切割傷三公分、頭皮血腫三乘二平方公分、右手大拇指三公分切割傷、
    雙膝錯傷及右手肘擦傷二平方公分等傷害。附近民眾乙○○因聽聞丙○○之呼救
    聲，出外查看後即持丙○○早餐店內之椅子，將甲○○手中之開山刀、小刀打掉
    ，與丙○○合力將甲○○制服，致甲○○未能得逞。嗣警方趕抵現場逮捕甲○○
    ，並扣得其所有供本件犯罪所用之開山刀一把、小刀一把、全罩式安全帽一頂、
    手套一雙、口罩一個及鑰匙一支等物。
二、案經丙○○訴由高雄市政府警察局三民第一分局報請臺灣高雄地方法院檢察署檢
    察官偵查起訴。
    理  由
壹、有罪部分：
一、右揭事實，業據被告甲○○坦認不諱，核與證人丙○○、乙○○於警詢、偵查中
    及本院審理中之證述、證人吳李鳳騙於警詢及偵查中之證述、被害人蔡皆勝於警
    詢之指述相符。雖被告稱伊當時有施用毒品，神智不清楚，不知道我在做甚麼事
    情云云，惟本院依公設辯護人之聲請委託財團法人長庚紀念醫院高雄分院對被告
    進行精神鑑定結果，認：「一綜合各項檢查和會談結果，鑑定人根據陳員（即被
    告）個人生活史、現在病史、心理測驗及精神狀態檢查顯示，陳員長期使用海洛
    因與安非他命，致其工作能力明顯受損，且數次遭到法律制裁。又其在吸食安非
    他命後，自民國八十八年起出現精神症狀，如聽幻覺、被害妄想、關係妄想等，
    是故其精神疾病診斷有(一)海海洛因使用，(二)安非他命濫用，(三)安非他命誘發精神
    病，(四)疑似反社會人格違常。二陳員在服用安眠藥物及注射海洛因約四小時，騎
    機車至早餐店犯下案件，雖其稱不記得發生任何衝突事件，然根據前述藥物產生
    作用的時間，與其『失憶』發生時間顯有相當的差距，故推論在案發時陳員應該
    保有相當記憶。依中華民國精神醫學會司法精神學術分組第十五次會議記錄，判
    斷陳員案發當時行為能力未達精神耗弱或心神喪失狀態。」等情，有該院九十三
    年八月十一日長庚院高字第三五一五六三號函附卷可參，是其所辯案發當時陷
    於精神耗弱或心神喪失云云，顯係事後卸責之詞，委無可採。此外，復有扣押物
    品目錄表一份、丙○○之診斷證明書一份、被害人蔡皆勝領回機車後出具之贓物
    認領保管收據一份、車輛協尋通報單一份、車輛車牌失竊作業－查獲車輛認可資
    料一份、照片二十二幀附卷及開山刀一把、小刀一把、全罩式安全帽一頂、手套
    一雙、口罩一個及鑰匙一支扣案可資佐證。綜上所述，本件事證明確，被告之犯
    行，堪以認定。
二、按刑法第三百二十一條第一項第三款之攜帶兇器竊盜罪，係以行為人攜帶兇器竊
    盜為其加重條件，此所謂之兇器，其種類並無限制，凡客觀上足對人之生命、身
    體、安全構成為威脅，具有危險性之兇器均屬之，且祇須行竊時攜帶此種具有危
    險性之兇器為已足，並不以攜帶之初有行兇之意圖為必要，最高法院七十九年臺
    上第五二五三號判例參照。查本案被告所持用之開山刀、小刀，刀身部分為金屬
    材質，刀刃鋒利乙節，有開山刀、小刀之照片存卷足據（警卷第十九頁），客觀
    上自足以對人之生命、身體、安全構成威脅，自為兇器之一種。次按強盜傷人，
    為強暴脅迫之當然結果，最高法院十九年上字第五一四號著有判例可資參照。核
    被告甲○○所為，係犯刑法第三百二十條第一項之竊盜罪及第三百三十條第二項
    、第一項、同法第三百二十一條第一項第三款之攜帶兇器強盜未遂罪。被告已著
    手於強盜行為之實行而未得逞，為未遂犯，應按既遂犯之刑減輕之。證人丙○○
    雖就其受有傷害部分提出告訴，惟被告與證人丙○○發生扭打，係其施以強暴之
    手段，證人丙○○之傷害為被告施強暴行為之當然結果，不另論罪；又被告竊取
    機車之目的係作為強盜之用，其竊盜與攜帶兇器強盜未遂二罪間，有方法、結果
    之牽連關係，應依刑法第五十五條之規定，從一重之攜帶兇器強盜未遂罪處斷。
    又被告於民國九十一年間因偽造文書案件，經臺灣臺中地方法院以九十一年度訴
    緝字第五六三號判處有期徒刑五月，如易科罰金以三百元折算一日，撤回上訴確
    定，於九十二年十一月十五日執行完畢，有臺灣高雄地方法院檢察署刑案查註紀
    錄表及臺灣高等法院被告全國前案紀錄表各一份在卷可稽，其於五年內再犯本件
    有期徒刑以上之罪，為累犯，應依刑法第四十七條之規定加重其刑，並依法先加
    後減之。爰審酌被告僅為購買毒品缺錢之故，竊取他人機車用以強盜，雖未取得
    金錢，然其攜帶凶器強盜，於強盜過程中導致證人丙○○生理上之傷害及心理上
    之恐懼，所生危險及損害不可謂不大，惟念及被告犯後坦承犯行，足見其尚有悔
    意等一切情狀，量處如主文所示之刑。扣案之開山刀一把、小刀一把、全罩式安
    全帽一頂、手套一雙及鑰匙一支等物，為被告所有供被告犯罪所用，亦據被告供
    承在卷，爰依刑法第三十八條第一項第二款諭知沒收；至口罩一個，係置放於被
    告所竊得機車內，並非被告所有，爰不另為沒收宣告之諭知，併此敘明。
貳、無罪部分：
一、公訴意旨另以：被告甲○○於九十三年三月二十五日六時四十分許，基於殺人之
    故意，在高雄市○○區○○街十號告訴人丙○○所經營之早餐店內，持開山刀及
    小刀各一把，進入該早餐店內，向丙○○之頭部及身體砍殺數次，其間並對丙○○揚稱：「給你死」等語，丙○○為自衛與被告甲○○發生扭打，並由聽聞丙○○呼救之民眾乙○○與警方合力至現場將被告甲○○合力制伏，致未得逞，因認
    被告甲○○涉有刑法第二百七十一條第二項之殺人未遂罪嫌等語。
二、按犯罪事實應依證據認定之，無證據不得認定其犯罪事實；不能證明被告犯罪者
    ，應諭知無罪之判決，刑事訴訟法第一百五十四條第二項、第三百零一條第一項
    分別定有明文。次按所謂認定犯罪事實之證據，係指足以認定被告確有犯罪行為
    之積極證據而言，如未發現相當證據，或證據不足以證明，自不能以推測或擬制
    之方法，以為裁判基礎；又刑事訴訟法第一百六十一條第一項規定，檢察官就被
    告犯罪事實，應負舉證責任，並指出證明之方法，對於其所訴之被告犯罪事實，
    應負提出證據及說服之實質舉證責任，倘所提出之證據，不足為被告有罪之積極
    證明，或其闡明之證明方法，無從說服法官以形成被告有罪之心證，基於無罪推
    定之原則，自應為被告無罪判決之諭知，最高法院二十九年上字三一０五號及九
    十二年臺上字一二八號著有判例可資參照。
三、本件公訴意旨認被告甲○○涉有殺人未遂犯行，無非以被告與丙○○發生扭打時
    ，被告持開山刀砍殺之部位係丙○○頭部及身體等多處，其間並揚稱：「給你死
    」等語，認被告具有殺人之行為及故意，資為論據。訊據被告甲○○堅決否認殺
    人未遂犯行，辯稱：其持開山刀及小刀進入早餐店之目的為強盜，於強盜過程中
    與丙○○發生扭打始造成丙○○受傷，並無殺害丙○○之意思等語。經查：（一
    ）證人丙○○於本院審理時證述：「（你還記得被告當時講什麼話嗎？）他在砍
    我的時候並沒有講什麼話。（為何你在偵訊時說被告一進來就砍了你十幾刀，還
    說要讓你死？）我不知道被告有沒有講說要讓我死，只是我想他砍我十幾刀，就
    是要我死。（你說你被被告砍了頭部十幾刀，為何頭部只有一個切割傷？）我也
    不知道。（你左手的傷在虎口？）是的，因為當時我一手握住他拿開山刀的手，
    一手抓住他的領口，順勢把他摔倒，被開山刀劃到。（你認識被告？）不認識，
    跟他也沒有仇恨。（被告在砍你的過程，到底有沒有喊說要砍死你？）被告只有
    說要搶劫，要砍死你是我自己想的。（左手虎口的傷如何來的？）因為我要搶他
    的刀所以才被割傷，不是被被告砍的。」等語；證人乙○○與本院審理時則證述
    ：「（你把他的開山刀打掉後，是否有看到被告拿小刀要刺丙○○？）當時我去
    撿開山刀，我是有看到他手上拿著一支小刀，並沒有看到他拿小刀要刺丙○○。
    （你看到被告作勢要砍丙○○的時候，他是否有講什麼？）沒有。（你說你出來
    看到被告拿刀作勢要砍丙○○，當時丙○○有反抗嗎？）我出來看的時候，看見
    丙○○跟被告倒在地上，而丙○○是抱住被告，丙○○在下面，而被告是在上面
    。」等語；被告亦自承「我進去有跟他說搶劫把錢拿出來，我並沒有伸手去拿他
    的錢，因為我根本不知道他的錢放哪裡，之後他把土司丟過來，之後我們就扭打
    在一起，我並不是一進去就砍他，我根本就沒有蓄意要殺他，也不是一直砍他的
    頭」等語（本院九十三年九月九日審判筆錄）。可知被告施強暴行為中，確與丙○○發生激烈扭打，且因被告手持開山刀及小刀，於扭打過程中，難免造成丙○○身體上之傷害，參以證人乙○○所述，其到達現場時，被告與丙○○已扭打在
    一起，但被告並無積極殺害丙○○之行為，故丙○○頭部及身體之傷害，應係與
    被告扭打時，被告施強暴行為所造成，並非殺人之行為。（二）證人丙○○在警
    詢及偵查中雖證述被告施強暴行為時，有說「給你死」等語，然於本院審理時則
    改稱被告只有說要搶劫，並無言及「給你死」之話語，證人乙○○亦證述被告施
    強暴行為時並無講什麼話，此因一般人遇強盜時心生畏懼，且被告手持凶器，證
    人丙○○又與被告發生扭打而受傷，不免會產生被告欲置之於死地之想法，況證
    人丙○○於本院審理時即證稱「給你死」是其自己想的，加以被告與丙○○並不
    認識，又無夙怨，是被告應無殺人之故意可言。綜上所述，公訴人所舉之證據不
    足以證明被告犯罪，此外，本院復查無其他積極證據證明被告確有公訴人所指之
    殺人未遂犯行，揆諸首揭法條及判例意旨，不能證明被告犯罪，依法應諭知無罪
    之判決。
據上論斷，應依刑事訴訟法第二百九十九條第一項前段、第三百零一條第一項，刑法
第三百二十條第一項、第三百三十條第二項、第一項、第三百二十一條第一項第三款
、第五十五條、第二十六條前段、第四十七條、第三十八條第一項第二款，罰金罰鍰
提高標準條例第一條前段，判決如主文。
本案經檢察官郭武義到庭執行職務。
中      華      民      國      九十三      年     九     月    三十    日
                                臺灣高雄地方法院刑事第五庭
                                    審判長法  官  李政庭
                                  法  官  蘇雅慧
                                          法  官  何秀燕
右正本證明與原本無異。
如不服本判決，應於判決送達後十日內，向本院提出上訴狀。
                                          書記官  顏平國
中    華    民    國      九十三      年      九      月      三十      日
